臺灣彰化地方法院刑事判決　　　　　　　　　　　　九十二年度易字第一三一四號
　　公　訴　人　臺灣彰化地方法院檢察署檢察官
　　被　　　告　甲○○
右列被告因詐欺等案件，經檢察官提起公訴（九十二年度偵字第七八六二、七八六三
號），本院判決如左：
    主  文
甲○○共同連續意圖為自己不法之所有，以詐術使人將本人之物交付，處有期徒刑拾
月。
    事  實
一、甲○○明知自己並無購車之意，且無資力清償購車分期款，竟因出面辦理購車貸
    款，可從中獲取報酬，遂與柯國安（未據起訴）基於意圖為自己不法所有及不法
    利益之概括犯意聯絡，先於民國九十一年六月二十五日，佯以附條件買賣之方式
    向乙○汽車股份有限公司（以下稱乙○公司）購買車牌號碼九Ｕ─○九五○號自
    用小客車一輛，總價金為新臺幣（下同）七十七萬二千五百六十元，貸款本金五
    十八萬元，分三十六期支付，每月一期，自九十一年七月二十五日至九十四年六
    月二十五日止，每期應支付本息二萬一千四百六十元，在價款未全部付清以前，
    甲○○僅得先行占有、使用，乙○公司仍保有所有權，並約定標的物存放地點為
    彰化縣芬園鄉縣○村○○路○段五四七之一號，非經同意，不得任意變更車輛所
    在地點，致乙○公司不疑有詐而陷於錯誤，如數核撥貸款，詎甲○○在繳交第一
    期分期款，並取得上開車輛後，即拒絕再依約繳款，且未依約定將車輛存放於前
    開地點，而交由柯國安典當，並分得四萬元，致乙○公司追索無著而受有損害。
    復與柯國安承續同前之概括犯意，於九十二年五月六日，再以購買車牌號碼Ａ九
    ─八六一六號之中古車為由，向丙○○業銀行股份有限公司申請（以下簡稱聯邦
    銀行）貸款，並以前開中古車輛設定動產抵押權予聯邦銀行，約定借款三十萬元
    （起訴書誤載為三十六萬元），自九十二年五月六日起至一百零一年五月二日止
    ，分三十六期攤還，每期支付本息一萬一千一百五十元，標的物存放地點亦為彰
    化縣芬園鄉縣○村○○路○段五四七之一號，並不得擅自移動，致使聯邦銀行陷
    入錯誤，而同意貸與車款，詎料甲○○於取得車號Ａ九─八六一六號自用小客車
    後，即分文未繳，且將前開車輛以十萬元之價格典當予臺中縣豐原市宏信當舖，
    使聯邦銀行難以追索而受有損害，嗣經聯邦銀行派員數次前往車輛約定存放地點
    查看，均未見該車蹤影，始知受騙。
二、案經乙○公司及聯邦銀行訴由臺灣彰化地方法院檢察署檢察官偵查起訴。
    理  由
一、訊據被告甲○○固坦承有於前揭時、地以其名義購買二輛汽車，惟矢口否認有何
    詐欺、違反動產擔保交易法之犯行，辯稱：第一輛車子係柯國安稱其信用破產，
    欲以伊名義購車，車款柯國安會繳納，後來柯國安將車子典當之後，有交付四萬
    元給伊；第二輛車子係伊工作上需要而購買的，其後柯國安向伊表示需錢週轉，
    伊將車子交付柯國安向宏信當舖典當十萬元，伊也是遭柯國安騙的云云。經查：
    右揭事實，業據告訴人代理人即任職乙○汽車公司之卓敏隆、任職聯邦銀行之黃
    桂山於偵查中指述甚詳，及宏信當舖涂明壽於偵查中證述明確，並有附條件買賣
    契約書、動產擔保交易附條件買賣設定登記申請書、客戶分期繳款紀錄查詢、至
    約定標的物存放地點查訪之照片三張（以上為乙○公司部分）、動產擔保交易動
    產擔保抵押設定登記申請書、動產抵押契約、汽車新領牌照申請書、聯邦銀行授
    信明細查詢單、至約定標的物存放地點查訪之照片二張、汽車買賣合約書、匯款
    通知單、宏信當舖當票收據（以上為聯邦銀行部分）等件在卷可稽。且被告復自
    承第一輛車子係因柯國安信用破產，要以其名義購車，其後柯國安將車輛典當之
    後，有交付其四萬元，顯見被告明知柯國安信用不佳，無法使用其本身名義購車
    ，而被告自己復無購車之意，然為貪圖前開四萬元之代價，仍提供其名義供柯國
    安使用，使乙○汽車誤認係被告購車而陷於錯誤，被告確有為自己不法所有及不
    法利益之意圖甚明。又被告固辯稱：第二輛車子係因自己工作上需要始購入，伊
    當時每月收入約有二萬元，雖不是每月都有，但應有能力支付車款云云，然被告
    並無加入勞工保險之紀錄，且九十、九十一年度所得僅有三萬九千六百四十八元
    、十八萬五千元，九十二年度並無所得資料，分別有勞工保險局九十三年五月十
    二日保承資字第○九三一○二○九九六○號函及財政部臺灣省中區國稅局彰化縣
    分局九十三年五月二十一日中區國稅彰縣二字第○九三○○一九四一二號函附九
    十、九十一年度綜合所得稅各類所得資料清單三份在卷可憑，復參之被告於購得
    車輛、貸得款項後，未曾依約繳納分期款之事實，足證被告確無支付分期款之能
    力；再者，被告亦自承：第一輛車子購入後約一個星期後，柯國安即將之典當，
    事後伊要找柯國安將車子交還，柯國安都避不見面，第二輛車是柯國安說需錢週
    轉，一個星期即可將車子返還，伊才將車子借柯國安典當等情（見本院九十三年
    七月一日審判筆錄第八、九頁），顯見被告對於柯國安之信用及資力狀況均知之
    甚詳，倘被告確因工作需要而購入第二輛車，當無可能在柯國安遲不解決第一輛
    車之相關事宜之際，又率將車輛交付柯國安典當之理，由此益徵被告係因充作人
    頭車主有利可圖（即柯國安會支付若干報酬），始甘為柯國安擔任人頭車主，被
    告前開所辯，無非事後卸責之詞，實不足採信，本件事證已臻明確，被告犯行洵
    堪認定。
二、核被告甲○○所為，係犯刑法第三百三十九條第一項之詐欺取財罪及動產擔保交
    易法第三十八條之罪。被告與柯國安，就上開犯行有犯意之聯絡及行為分擔，為
    共同正犯。被告先後二次詐欺取財及違反動產擔保交易法犯行，均時間緊接，所
    犯罪名及構成要件復係相同，顯均係基於概括犯意而為，均應依連續犯規定論以
    一罪，並均加重其刑。其所犯上開二罪，有方法目的之牽連關係，應從一較重之
    詐欺取財罪處斷。爰審酌被告無意購車亦無支付汽車價款之能力，仍為貪圖小利
    而擔任人頭車主，分別貸得本金五十八萬元、三十萬元，猶將車輛遷移、典當，
    使債權人難以追償，且迄今未能賠償告訴人之損失，及犯後仍飾詞圖卸刑責，顯
    無悔悟之意等一切情狀，量處如主文所示之刑，以示懲儆。至公訴人認被告犯後
    猶矢口否認犯行，於偵審中各執一套辯解，且試圖將全部責任推卸他人，毫無悔
    意等情，向本院求處有期徒刑一年六月固非無見，惟本院斟酌前情，認量處如主
    文所示之刑已屬適當，公訴人之求刑似嫌過重，附此敘明。
三、又本件尚有共犯柯國安涉有詐欺取財罪及違反動產擔保交易法罪嫌，惟查，柯國
    安因詐欺案件，業經臺灣臺中地方法院檢察署檢察官提起公訴（臺灣臺中地方法
    院檢察署九十二年度偵字第一三二二一號），經臺灣臺中地方法院於九十三年五
    月七日，以九十二年度易字第二四九九號判決，柯國安犯常業詐欺罪，判處有期
    徒刑三年六月，現上訴由臺灣高等法院臺中分院審理在案，有臺灣高等法院被告
    全國前案紀錄表、臺灣臺中地方法院九十二年度易字第二四九九號判決書在卷可
    憑，本件犯罪事實部分與前開已據起訴之犯罪時間相近、犯罪方法亦相類，是本
    件關於柯國安部分應由檢察官另依法處理，亦併敘明之
據上論斷，應依刑事訴訟法第二百九十九條第一項前段，動產擔保交易法第三十八條
，刑法第十一條前段、第二十八條、第五十六條、第三百三十九條第一項、第五十五
條，罰金罰鍰提高標準條例第一條前段，判決如主文。
本案經檢察官廖曉萍到庭執行職務。
中      華      民      國    九十三    年      七      月     十四     日
                                臺灣彰化地方法院刑事第二庭
                                  審判長法官  林  欽  章
                                  法      官  吳  俊  螢
                                  法      官  許  雅  婷
右正本證明與原本無異。
如不服本判決，應於判決送達後十日內向本院提出上訴狀( 須附繕本 )。
告訴人或被害人對於判決如有不服具備理由請求檢察官上訴者，其上訴期間之計算係
以檢察官收受判決正本之日期為準。
                                  法院書記官  謝  秋  德
中      華      民      國    九十三    年      七      月     十五     日
附錄本案論罪科刑法條全文：
中華民國刑法第三百三十九條
意圖為自己或第三人不法之所有，以詐術使人將本人或第三人之物交付者
，處五年以下有期徒刑、拘役或科或併科一千元以下罰金。
以前項方法得財產上不法之利益或使第三人得之者，亦同。
前二項之未遂犯罰之。
動產擔保交易法第三十八條
動產擔保交易之債務人，意圖不法之利益，將標的物遷移、出賣、出質、
移轉、抵押或為其他處分，致生損害於債權人者，處三年以下有期徒刑、
拘役或科或併科六千元以下之罰金。
